【裁判字號】    93,訴,1428
【裁判日期】    950103
【裁判案由】    常業詐欺等
【裁判全文】
臺灣彰化地方法院刑事判決      九十三年度訴字第一四二八號
公  訴  人  臺灣彰化地方法院檢察署檢察官
被      告  己○○
                    （另案在臺灣臺中監獄執行中）
            癸○○
                    （另案在臺灣彰化監獄執行中）
            戊○○
                    （另案在臺灣雲林監獄執行中）
上被告等因詐欺案件，經檢察官提起公訴（九十三年度偵字第三
九四一、四六九０、六七九八號、九十三年度偵緝字第四六五號
），由本院合議庭裁定依簡式審判程序審理判決如下：
    主  文
己○○連續幫助意圖為自己不法之所有，以詐術使人將本人之物
交付，累犯，處有期徒刑陸月，如易科罰金，以佰元折算壹日
。
癸○○幫助意圖為自己不法之所有，以詐術使人將本人之物交付
，累犯，處拘役伍拾日，如易科罰金，以佰元折算壹日。
戊○○幫助意圖為自己不法之所有，以恐嚇使人將本人之物交付
，累犯，處有期徒刑陸月，如易科罰金，以佰元折算壹日。
    事  實
一、己○○前曾：(1)於民國八十九年一月二十四日，因竊盜案件
    ，經本院以八十八年度易字第一四七一號判處有期徒刑四月
    ，得易科罰金確定；(2)又於八十九年六月三日，因違反毒品
    危害防制條例案件，經本院彰化簡易庭以八十九年度彰簡字
    第三二０號判處有期徒刑三月，得易科罰金確定；(3)再於八
    十九年七月二十九日，因違反毒品危害防制條例案件，經本
    院以八十九年度訴字第四六三號判處有期徒刑六月，得易科
    罰金確定；前開(2)、(3)所示之刑期嗣復經定應執行刑為有期
    徒刑七月，得易科罰金確定，並與上開(1)所示之刑期接續執
    行後，已於九十一年一月十五日執行完畢（其後接續執行於
    八十九年二月五日，因贓物案件經本院八十八年度易字第一
    四七二號判處拘役五十日，得易科罰金確定之刑期，並於九
    十一年二月十九日縮刑期滿執行完畢）。癸○○前曾於八十
    八年十二月九日，因違反毒品危害防制條例案件，經臺灣高
    等法院臺中分院以八十八年度上易字第二九三九號判處有期
    徒刑一年確定；又於八十九年十一月二十四日，因違反毒品
    危害防制條例案件，經本院以八十九年度易字第一一九三號
    判處有期徒刑一年二月確定，經入監接續執行後，於九十一
    年八月十九日假釋付保護管束，上開保護管束已於九十二年
    一月十七日屆滿未經撤銷而視為執行完畢。詎其二人均仍不
    知警惕，己○○、癸○○雖均預見出賣帳戶與他人，可能幫
    助該取得帳戶存摺等物之人作為實施詐欺取財犯行使用，以
    躲避警方之查緝，竟仍不違其二人之本意，己○○因缺款，
    乃基於幫助他人犯詐欺取財罪之概括犯意，先於九十三年二
    月十一日，經由亦具有幫助他人實施詐欺犯行之意之辛○○
    （所涉幫助常業詐欺及幫助恐嚇取財犯行，另行審結），帶
    同前往華僑商業銀行彰化分行開設帳號：00000000
    000000號帳戶及前至臺灣中小企業銀行彰化分行開立
    帳號：00000000000號帳戶，又於九十三年二月
    十三日，再由辛○○偕同前往開設富邦銀行北臺中分行、帳
    號：00000000000000號帳戶，並於上揭開戶
    日期，陸續將前開所開設帳戶之存摺、開戶所使用之印章及
    提款卡，以每個帳戶新臺幣（下同）二千五百元之價格，出
    賣交付與辛○○；而癸○○則基於幫助他人犯詐欺取財罪之
    犯意，於九十三年二月十一日，在彰化縣彰化市○○路上之
    某電動玩具店內，將其於同日經由辛○○帶同前往臺灣中小
    企業銀行彰化分行開設之帳號：00000000000號
    帳戶之存摺、印章及提款卡，以二千元之價格，出賣與辛○○，再由辛○○以每個帳戶三千元之代價，出賣提供與共同
    具有詐欺取財之為自己不法所有意圖概括犯意聯絡之真實姓
    名不詳之成年人數人，供上開取得帳戶之存摺、印章及提款
    卡者共同連續實施詐欺取財之犯行，其情形如下：（一）於
    九十三年二月十八日上午九時十七分許，由某成年男子以電
    話向丙○○自稱係財政部之王科長，並向丙○○騙稱有郵局
    之雙掛號退回財政部，須依指示前往提款機前操作，使丙○○誤信為真，乃匯款十萬元至己○○所出賣之富邦銀行北臺
    中分行、帳號：00000000000000號帳戶內。
    （二）又於九十三年二月二十一日上午十一時許，由某成年
    男子以電話向寅○○佯稱係財政部之王科長，並向寅○○假
    稱其父親鍾寶鼎有殘障補助津貼九千八百六十三元，得以提
    款卡操作而取得上開款項，使寅○○陷於錯誤，而前往設於
    臺北市○○○路一二四號司法大廈一樓之郵局提款機操作，
    並因而匯款一萬二千五百二十九元至前開己○○所出賣之臺
    灣中小企業銀行彰化分行、帳號：00000000000
    號之帳戶內。（三）再於九十三年二月二十四日上午九時五
    十分許，以電話向甲○○騙稱其係財政部之王課長，甲○○
    之父親有一張支票已過期，如要領取須持提款卡至附近提款
    機操作，使甲○○陷於錯誤而前往位於桃園縣大溪鎮之第一
    銀行匯款共計十五萬九千一百五十九元至己○○所出賣之富
    邦銀行北臺中分行、帳號：00000000000000
    號帳戶內。（四）又於同日下午以電話向丁○○假稱其父親
    有一筆九千多元之稅金要退稅，使丁○○誤信為真而依其指
    示至提款機操作後匯款五千一百五十九元至前開己○○之富
    邦銀行北臺中分行、帳號：00000000000000
    號帳戶內。（五）復於九十三年二月二十五日下午六時許，
    以電話向丑○○訛稱係郵局之孫科長，並騙稱丑○○有一封
    國稅局退稅之掛號信，今日為領取之最後一天，須丑○○之
    帳戶匯款，使丑○○陷於錯誤而於同日下午六時三十九分許
    ，依其指示前往臺北市○○街十五號臺北銀行提款機前操作
    匯款五萬一千二百五十九元至前開癸○○所出售之臺灣中小
    企業銀行彰化分行、帳號：00000000000號帳戶
    內。（六）再於九十三年三月一日上午九時許，由某成年女
    子及成年男子各一人，以電話向乙○○偽稱係財政部國稅局
    人員，並佯騙有健保費可退款，使乙○○陷於錯誤，而持提
    款卡前往桃園縣龜山鄉合作金庫提款機操作匯款三萬二千二
    百五十三元至己○○所賣出之華僑商業銀行彰化分行、帳號
    ：00000000000000號帳戶內。（七）另於同
    日中午十二時四十五分許，由某成年女子以電話向庚○○訛
    以有財政部之掛號信未領取，要求轉知郵局帳號云云，使庚○○誤信為真而前至桃園縣中壢市龍岡郵局之提款機，匯款
    二萬八千二百五十二元至前揭己○○出賣之華僑商業銀行彰
    化分行、帳號：00000000000000號帳戶內，
    而以前開方式連續幫助（指己○○部分）、幫助（指癸○○
    部分）前開姓名不詳之成年者等人共同連續實施詐欺取財犯
    行。嗣因丙○○、寅○○、甲○○、丁○○、丑○○、乙○○、庚○○等人先後查覺受騙並報警處理，乃為警循線查悉
    上情。
二、戊○○前曾於八十九年十月七日，因違反毒品危害防制條例
    案件，經本院彰化簡易庭以八十九年度彰簡字第六一五號判
    處有期徒刑五月，得易科罰金確定；又於九十年八月六日，
    因違反毒品危害防制條例案件，經本院彰化簡易庭以九十年
    度彰簡字第三八三號判處有期徒刑五月，得易科罰金確定，
    上開二刑期經入監接續執行後，已於九十一年十二月十七日
    執行完畢。詎仍不知警惕，其雖可預見出賣帳戶與他人，可
    能幫助該取得帳戶存摺、提款卡之人作為實施恐嚇取財犯行
    之工具，竟仍不違其本意，基於幫助他人犯恐嚇取財罪之犯
    意，於九十三年二月十三日，經由其不知情之女友賴如意之
    同意，而以三千元之代價，出賣賴如意所有之臺灣中小企業
    銀行彰化分行、帳號：00000000000號帳戶之存
    摺、印章、提款卡辛○○，並由辛○○轉賣與真實姓不詳之
    成年者使用，而上開姓名不詳之成年者取得賴如意之前開帳
    戶後，乃基於恐嚇取財之為自己不法所有意圖之概括犯意，
    先、後於九十三年二月二十七日下午七時許、九十三年二月
    二十八日下午六時四十五分許，以電話向子○○恐嚇自稱係
    解決糾紛之男子，須匯款解決糾紛等語，及以電話向壬○○
    恐恫嚇稱：如不匯款，要對其家人不利等語，使子○○、壬○○心生畏懼，而分別匯款三千八百元、一千八百元至上開
    戊○○出賣之賴如意所有之臺灣中小企業銀行彰化分行、帳
    號：00000000000000號帳戶內。嗣因子○○
    、壬○○分別於九十三年二月二十四日下午七時五十分許、
    同年二月二十八日下午十一時許報警處理，乃為警循線查知
    上情。
三、案經彰化縣警察局彰化分局報請臺灣彰化地方法院檢察署檢
    察官偵查，及由臺中市警察局第五分局報請臺灣臺中地方法
    院檢察署檢察官偵查後，呈請臺灣高等法院臺中分院檢察署
    檢察長核轉臺灣彰化地方法院檢察署檢察官偵查起訴，由本
    院合議庭裁定依簡式審判程序審理。
    理  由
一、本件被告己○○、癸○○、戊○○三人所犯均為死刑、無期
    徒刑、最輕本刑為三年以上有期徒刑以外之罪，且非屬高等
    法院管轄第一審之案件，因被告己○○、癸○○、戊○○三
    人於本院準備程序時，就被訴事實均為有罪之陳述（惟被告
    己○○被訴如理由欄五所示之部分，應不另為無罪之諭知，
    詳如後述），本院合議庭乃依刑事訴訟法第二百七十三條之
    一第一項之規定，裁定依簡式審判程序審理，核先敘明。
二、訊據被告己○○、癸○○、戊○○三人對於上揭事實均坦承
    不諱，且有證人丙○○、寅○○、甲○○、丁○○、丑○○
    、乙○○、庚○○、子○○、壬○○、賴如意等人分別於警
    詢之證述在卷可稽，復有被告己○○所有之臺灣中小企業銀
    行彰化分行開立帳號：00000000000號帳戶連續
    作業通用查詢單、被告己○○所有之華僑商業銀行彰化分行
    開設帳號：00000000000000號帳戶之基本資
    料明細查詢、存款往來明細查詢單、被告己○○所有之富邦
    銀行北臺中分行、帳號：00000000000000號
    帳戶之開戶基本資料、被告癸○○之臺灣中小企業銀行彰化
    分行開設之帳號：00000000000號帳戶之連線作
    業通用查詢單、被告戊○○所出賣之賴如意前開臺灣中小企
    業銀行彰化分行、帳號：00000000000號帳戶之
    連線作業通用查詢單、科目交易彙計查詢單、被害人寅○○
    、庚○○、乙○○、甲○○、丁○○子○○、壬○○等人之
    匯款交易明細表在卷可佐，本件事證明確，被告己○○、癸○○、戊○○三人前開犯行均洵堪認定。
三、核被告己○○、癸○○二人所為，均係犯刑法第三十條第一
    項、同法第三百三十九條第一項之幫助普通詐欺取財罪；被
    告戊○○則係犯刑法第三十條第一項、第三百四十六條第一
    項之恐嚇取財罪。又被告己○○先後多次之幫助詐欺取財犯
    行，時間緊接，犯罪構成要件相同，顯係基於概括之犯意反
    覆為之，為連續犯，應依連續犯之規定，論以一罪，並加重
    其刑。再被告己○○前曾：(1)於八十九年一月二十四日，因
    竊盜案件，經本院以八十八年度易字第一四七一號判處有期
    徒刑四月，得易科罰金確定；(2)又於八十九年六月三日，因
    違反毒品危害防制條例案件，經本院彰化簡易庭以八十九年
    度彰簡字第三二０號判處有期徒刑三月，得易科罰金確定；
    (3)再於八十九年七月二十九日，因違反毒品危害防制條例案
    件，經本院以八十九年度訴字第四六三號判處有期徒刑六月
    ，得易科罰金確定；前開(2)、(3)所示之刑期嗣復經定應執行
    刑為有期徒刑七月，得易科罰金確定，並與上開(1)所示之刑
    期接續執行後，已於九十一年一月十五日執行完畢（其後接
    續執行於八十九年二月五日，因贓物案件經本院八十八年度
    易字第一四七二號判處拘役五十日，得易科罰金確定之刑期
    ，並於九十一年二月十九日縮刑期滿執行完畢）。又被告癸○○前曾於八十八年十二月九日，因違反毒品危害防制條例
    案件，經臺灣高等法院臺中分院以八十八年度上易字第二九
    三九號判處有期徒刑一年確定；又於八十九年十一月二十四
    日，因違反毒品危害防制條例案件，經本院以八十九年度易
    字第一一九三號判處有期徒刑一年二月確定，經入監接續執
    行後，於九十一年八月十九日假釋付保護管束，上開保護管
    束已於九十二年一月十七日屆滿未經撤銷而視為執行完畢。
    再被告戊○○前曾於八十九年十月七日，因違反毒品危害防
    制條例案件，經本院彰化簡易庭以八十九年度彰簡字第六一
    五號判處有期徒刑五月，得易科罰金確定；又於九十年八月
    六日，因違反毒品危害防制條例案件，經本院彰化簡易庭以
    九十年度彰簡字第三八三號判處有期徒刑五月，得易科罰金
    確定，上開二刑期經入監接續執行後，已於九十一年十二月
    十七日執行完畢，有臺灣彰化地方法院檢察署刑案資料查註
    紀錄表、臺灣高等法院被告全國前案紀錄表各三份在卷可考
    ，被告己○○、癸○○、戊○○三人於五年以內再犯本件有
    期徒刑以上之罪，均為累犯，應依刑法第四十七條之規定，
    遞加重其刑（指被告己○○連續幫助詐欺取財部分）、加重
    其刑（指被告癸○○幫助詐欺取財及被告戊○○幫助恐嚇取
    財部分）。再被告己○○、癸○○係幫助不詳姓名之成年者
    實施詐欺取財之罪，被告戊○○係幫助姓名不詳之已成年者
    實施恐嚇取財之罪，均為從犯，爰均依刑法第三十條第二項
    之規定，按正犯之刑減輕之。被告己○○前依法有加重、遞
    加重及減輕之事由，應先加、遞加而後減之；被告癸○○、
    戊○○二人前依法有加重及減輕之事由，應各先加後減之。
    爰審酌被告己○○、癸○○、戊○○三人之素行、犯罪之動
    機、目的係為圖一己之私利、被告己○○、癸○○二人以販
    賣提供帳戶存摺、印章、提款卡幫助已成年之正犯為普通詐
    欺取財罪之手段、被告戊○○則以販售帳戶存摺、印章、提
    款卡幫助已成年之正犯為恐嚇取財罪之手段、其三人販賣帳
    戶之數量、對被害人丙○○、寅○○、甲○○、丁○○、丑
    ○○、乙○○、庚○○、子○○、壬○○等人所生之損害及
    其三人犯罪後均坦承犯行，態度尚屬良好等一切情狀，分別
    量處如主文第一項至第三項所示之刑，並各諭知易科罰金之
    折算標準，以示懲儆。
四、至警方查扣之賴如意所有、於九十三年三月一日申請補發之
    臺灣中小企業銀行彰化分行、帳號：0000000000
    0號帳戶之存摺一本及賴如意之取款憑條一紙，並非被告戊○○所有之物，又上開補發之存摺一本及取款憑條一張，亦
    非供本案犯罪所用或預備之物，且非屬違禁物，核與沒收之
    要件不符，爰均不予宣告沒收之。
五、公訴意旨另略以：被告己○○基於幫助詐欺取財之概括犯意
    連續於如附表編號一至五所示之時間、地點，將其所有如附
    表編號一至五所示之帳戶，以每本存摺（含金融卡）一千元
    至二千五百元不等之價格出賣與辛○○，再由辛○○將上開
    所購得金融機構之存摺及金融卡，以每本三千元之代價轉賣
    給潘家明（嗣已由檢察官為不起訴處分確定），復由潘家明
    轉交給不詳之犯罪集團，作為以掩飾詐欺犯行所得財物，使
    之不易追查，因認己○○此部分另涉有刑法第三十條第一項
    、同法第三百三十九條第一項之幫助普通詐欺取財罪嫌。訊
    據被告己○○於本院準備程序及審理時就此部分固均為認罪
    之答辯，惟按刑法上之從犯，係因幫助正犯而成立，苟無正
    犯之存在，即無從成立從犯（最高法院十九年非字第一五一
    號判例意旨參照）。查被告己○○雖坦認有將如附表編號一
    至五所示之金融帳戶存摺出售與辛○○等情，惟依公訴人起
    訴書所載及卷附資料，並查無被告所有如附表編號一至五所
    示之帳戶有正犯供以犯詐欺取財罪之用之事證，是既查無上
    開正犯存在之事證，認被告己○○販賣如附表編號一至五所
    示之行為，自難成立從犯之犯行。此外，復查無其他積極確
    切之證據，足資證明被告己○○有何公訴人起訴此部分之幫
    助詐欺取財犯行，不能證明被告己○○犯有此部分之罪，惟
    公訴人認此部分與前開被告己○○連續涉犯幫助詐欺取財犯
    行間，具有連續犯之裁判上一罪關係，爰不另為無罪之諭知
    。
據上論斷，應依刑事訴訟法第二百七十三條之一第一項、第二百
九十九條第一項前段，刑法第五十六條、第三十條第一項前段、
第二項、第三百三十九條第一項、第三百四十六條第一項、第四
十七條、第四十一條第一項前段，罰金罰鍰提高標準條例第一條
前段、第二條，判決如主文。
本案經檢察官高如應到庭執行職務
中    華    民    國  九十五  年    一   月    三     日
                  刑事第二庭    法  官  李雅俐
以上正本證明與原本無異。
如不服本判決，應於判決送達後十日內，向本院提出上訴狀（須
附繕本）。
告訴人或被害人對於判決如有不服具備理由請求檢察官上訴者，
其上訴期間之計算係以檢察官收受判決正本之日期為準。
中    華    民    國  九十五  年    一   月    三     日
                                書記官  陳秀娟
附錄論罪科刑法條：
刑法第三十條：
幫助他人犯罪者，為從犯。雖他人不知幫助之情者，亦同。
從犯之處罰，得按正犯之刑減輕之。
刑法第三百三十九條第一項：
意圖為自己或第三人不法之所有，以詐術使人將本人或第三人之
物交付者，處五年以下有期徒刑、拘役或科或併科一千元以下罰
金。
刑法第三百四十六條第一項：
意圖為自己或第三人不法之所有，以恐嚇使人將本人或第三人之
物交付者，處六月以上五年以下有期徒刑，得併科一千元以下罰
金。
附  表：
┌───┬─────────┬─────────────┐
│編  號│時 間  及  地  點 │金  融   帳   戶   帳   號│
├───┼─────────┼─────────────┤
│一    │九十三年二月十六日│富邦綜合證券股份有限公司  │
│      │，在不詳地點      │帳號：0000000號    │
├───┼─────────┼─────────────┤
│二    │九十三年二月十六日│高雄銀行台中分行          │
│      │，在高雄銀行台中分│帳號：一二一九九一號      │
│      │行                │                          │
├───┼─────────┼─────────────┤
│三    │九十三年二月十三日│大眾商業銀行彰化分行      │
│      │，在大眾商業銀行彰│帳號：0000000000│
│      │化分行            │二二號                    │
├───┼─────────┼─────────────┤
│四    │九十三年二月二十六│聯邦商業銀行員林分行      │
│      │日，在聯邦商業銀行│帳號：六七八一三號        │
│      │員林分行          │                          │
├───┼─────────┼─────────────┤
│五    │九十三年二月十二日│中華郵政股份有限公司彰化過│
│      │至三月三日間，在中│溝仔郵局                  │
│      │華郵政股份有限公司│帳號：0000000000│
│      │                  │七四一四號                │
└───┴─────────┴─────────────┘


司法院資訊處製作；財團法人民間司法改革基金會備份。
